臺灣屏東地方法院民事判決
109年度潮簡字第464號
原      告  劉益綸  



訴訟代理人  周進文律師
被      告  郭再添  

訴訟代理人  熊健仲律師
上列當事人間請求給付票款事件，本院於111年5月4日言詞辯論
終結，判決如下：
    主  文
被告應給付原告新臺幣柒佰零柒萬柒仟肆佰元，及自民國109年5
月16日起至清償日止，按年息6％計算之利息。
訴訟費用由被告負擔。
本判決第一項得假執行。但被告如以新臺幣柒佰零柒萬柒仟肆佰
元為原告預供擔保，得免為假執行。
    事實及理由
一、原告主張：被告曾為屏東縣第四選區議員，其於民國107年
    間以需支付競選相關經費為由向原告借款，原告於107年11
    月18日委請訴外人即友人蔡騰漳自台中南下屏東，原告並指
    示蔡騰漳於中途先至嘉義向原告綽號「阿全」之友人拿取現
    金新台幣（下同）554萬元，再前往屏東將上開現金交付被
    告之助理受領。嗣原告向被告表示上揭現金係向友人調借之
    款項，請被告儘速返還，被告遂於107年12月間簽發如附表
    所示之支票6紙（付款人均為彰化銀行東港分行，以下合稱
    系爭支票）予原告，票面金額合計7,077,400元，用以清償
    上開借款之本金、利息及答謝原告向友人調借款項之佣金。
    詎原告於109年2月17日提示系爭支票，均因存款不足及拒絕
    往來戶而遭退票。綜上，原告爰依據票據之法律關係請求被
    告給付票款等語，並聲明：被告應給付原告7,077,400元，
    及自支付命令聲請狀繕本送達翌日起至清償日止，按年息6％
    計算之利息。
二、被告之答辯：伊確有簽發系爭支票，惟係因賭債（簽賭棒球
    、六合彩）而簽發，而賭博係違反公序良俗之行為，依據民
    法第72條規定應屬無效，則兩造間自無債權債務關係存在，
    原告自不得向被告主張系爭支票之票據上權利。從而，原告
    請求被告給付票款，並無理由等語，並聲明：原告之訴駁回
    。
三、兩造對於下列事項不予爭執，並有原告提出之系爭支票6紙
    及其退票理由單在卷可參，應堪信屬實：
　㈠系爭支票6紙均為被告簽發。
　㈡原告於109年2月17日提示系爭支票6紙，均因存款不足及拒絕
    往來戶而退票。　　
四、本院之判斷：
  ㈠按在票據上簽名者，依票上所載文義負責。支票發票人應照
    支票文義擔保支票之支付。執票人向支票債務人行使追索權
    時，得請求自為付款提示日起之利息，如無約定利率者，依
    年利6釐計算。票據債務人不得以自己與發票人或執票人之
    前手間所存抗辯之事由對抗執票人。但執票人取得票據出於
    惡意者，不在此限，票據法第5條第1項、第126條、第133條
    、第13條分別定有明文。次按票據乃文義證券及無因證券，
    票據上之權利義務悉依票上所載文義定之，與其基礎之原因
    關係各自獨立，票據上權利之行使不以其原因關係存在為前
    提。執票人行使票據上權利時，就其基礎原因關係確係有效
    存在不負舉證責任。若票據債務人以自己與執票人間所存抗
    辯之事由對抗執票人，依票據法第13條規定，固非法所不許
    ，惟仍應先由票據債務人就該抗辯事由負舉證責任（最高法
    院105年度台簡上字第1號民事判決意旨參照）。準此，如票
    據債務人依票據法第13條規定主張其與執票人間有抗辯事由
    存在時，原則上仍應由票據債務人負舉證責任，以貫徹票據
    無因性之本質，以維票據之流通性。即關於票據基礎之原因
    關係為何，倘於當事人間有所爭執，應由票據債務人就其所
    主張者負舉證責任，於票據債務人盡其舉證責任前，執票人
    尚無舉證責任。
  ㈡本件被告就系爭支票係其所簽發之事實不予爭執，惟抗辯係
    因賭債而簽發等語，惟原告否認，並陳稱係被告向原告借款
    而成立消費借貸關係等語，則參諸上揭最高法院判決意旨及
    說明，被告自應先就其抗辯係因賭債而簽發系爭支票之事實
    ，負舉證之責。經查，被告固提出兩造間之LINE對話紀錄截
    圖為證（本院卷第90至93頁），惟原告否認上揭對話紀錄係
    其與被告間之對話，且本院觀之上開對話紀錄內容，僅有提
    及欠款金額及如何匯款之事實，並無談論係賭債或如何償還
    賭債之問題，況系爭支票如確係被告所辯稱係因賭債而簽發
    ，而系爭支票總金額高達707萬餘元，金額非小，被告係如
    何積欠此龐大金額之賭債？並未見被告提出適當而明確之事
    證以佐其說，則被告辯稱其係因積欠賭債而簽發系爭支票等
    語，自不足採。
　㈢而原告就其上揭主張兩造間有成立消費借貸關係等情，業據
    證人蔡騰漳於本院證稱：（問：你是否認識兩造？）伊認識
    原告，伊與原告是朋友，被告伊不認識。（問：原告說曾在
    107 年11月18日拜託你從臺中南下屏東，中途先到嘉義跟綽
    號「阿全」的原告友人拿現金554 萬元後，再前往屏東把現
    金交付給被告的助理？）是的，伊記得過程是這樣沒錯，伊
    當時是開車南下，所以現金是放在車上。伊不認識被告，伊
    是請原告跟要向伊取款的人聯繫，約在台88快速道路萬丹、
    東港交流道下去後附近的道路交給一位女性，伊請原告先確
    認要來取款的人是女性，請該女性敲我的車門，確定身分是
    何人（伊與原告討論時，原告說是被告的助理會來取款），
    該女性敲車門之後自行表明她是被告的助理，伊確認之後請
    她上車清點現金，清點完沒有錯，該女性就下車離開，伊也
    開車返回臺中。（問：原告為何要請你將款項交給被告的助
    理？）因為朋友之間的借貸，被告需要競選經費，這是原告
    跟伊說的。（問：你當初如何確認該女性是被告的助理？）
    伊是請原告直接跟被告的助理聯絡，並請原告告知該女性助
    理伊車牌號碼，並敲伊的車門，告訴伊說她是被告的助理。
    （問：該筆款項如何包裝？）是嘉義那邊包裝好之後送上伊
    的車子。伊也是請原告先跟綽號「阿全」的人聯繫，原告有
    告訴伊以50萬元為1捆，伊大概看有11捆，另外還有一些零
    錢，但是零錢部分伊沒有算，所以總金額大概有550萬元以
    上等語（本院卷第79、80頁），而證人就其受原告之託將上
    揭現金交付予被告助理之過程證述詳細，且與原告主張相符
    ，至於被告雖質疑原告交付之上揭款項與系爭支票之總金額
    差距高達153萬餘元，並不合理等語，惟原告已陳稱系爭支
    票係用以清償上開借款之本金、利息及答謝原告向友人調借
    款項之佣金等語，而原告係於107年11月間將上揭現金交付
    被告，被告所簽發系爭支票發票日為借款日後約3個月餘，
    且原告係受被告之託於短時間內向其友人調借上揭款項以借
    款予被告，且借款金額非小，則經兩造協商合意後，原告收
    取相當之利息及被告因此同意給付相當金額之佣金予原告，
    被告亦因此簽發高於借款金額之系爭支票予原告，尚未違反
    情理，況被告並未提出其他反證足以推翻原告所提上揭事證
    係屬不實，則被告辯稱兩造間並無消費借貸關係等語，並不
    足採。　　
五、依上所述，被告已自承系爭支票係其所簽發，且被告無法舉
    證證明其係因積欠賭債而簽發系爭支票，而原告已舉出相當
    事證證明兩造間有消費借貸關係存在，則被告以其係因賭債
    而簽發系爭支票，原告不得向被告主張票據上權利為由而拒
    絕給付票款，自屬無據。從而，原告依據票據法第5條第1項
    、第126條規定，請求被告給付系爭支票之票款合計7,077,4
    00元，為有理由，應予准許。又依票據法第133條規定，原
    告行使追索權時，得請求自為付款提示日（即109年2月17日
    ）起以年息6％計算之利息，而原告係聲明請求自支付命令聲
    請狀繕本送達翌日（即109年5月16日）起至清償日止計算之
    利息，並未逾上揭法條規定得請求之範圍，自應予准許。爰
    判決如主文第1項所示。
六、至於兩造其餘陳述、抗辯，經審酌與本院上揭判決結果並不
    生影響，爰不另一一論述指駁，併予說明。
七、本件係依民事訴訟法第427 條第2 項訴訟適用簡易程序所為
    被告敗訴之判決，依同法第389 條第1 項第3款規定，應依
    職權宣告假執行。本院並依同法第392 條第2項規定，依職
    權宣告被告如預供擔保，得免為假執行。
八、訴訟費用負擔之依據︰民事訴訟法第78條。　　
中　　華　　民　　國　　111 　年　　5 　　月　　31　　日
                   潮州簡易庭法官   呂憲雄
正本係照原本作成。
如對判決上訴，須於判決送達後二十日內向本院提出上訴狀，其
未表明上訴理由者，應於提出上訴後二十日內向本院補提理由書
狀（均須按他造當事人之人數附繕本）。
如委任律師提起上訴者，應一併繳納上訴審裁判費。
中　　華　　民　　國　　111 　年　　5 　　月　　31　　日
             書記官　 林鴻仁
　　　　　　　　　
　　　　　　　　　
　　　　　　　　　
　　　　　　　　　
　　　　　　　　　
　　　　　　　　　
附表：
編號 發票人 發票日  提示日 票面金額（新台幣） 票據號碼  1 郭再添 108年2月27日 109年2月17日 1,700,000元 NN0000000  2 郭再添 108年2月28日 109年2月17日 1,685,100元 NN0000000  3 郭再添 108年2月28日 109年2月17日 1,000,000元 NN0000000  4 郭再添 108年2月28日 109年2月17日 500,000元 NN0000000  5 郭再添 108年3月15日 109年2月17日 1,000,000元 NN0000000  6  郭再添 108年3月22日 109年2月17日 1,192,300元 NN0000000     合計7,077,400元